臺灣板橋地方法院民事裁定　　　　　　　96年度繼字第2242號
聲　請　人　　玉山商業銀行股份有限公司
法定代理人　　乙○○
非訟代理人　　丙○○
關　係　人　　宋連
上列聲請人聲請對被繼承人甲○○選任遺產管理人事件，本院裁
定如下：
    主  文
選任財政部國有財產局臺灣北區辦事處為被繼承人甲○○（男、
民國○○○年○月○日生、身分證統一編號：Ｚ0000000
00號、生前最後設籍台北縣板橋市○○街四十八號六樓、民國
九十六年五月四日死亡）之遺產管理人。
程序費用由被繼承人甲○○之遺產負擔。
    理  由
一、按繼承開始時，繼承人之有無不明，而無親屬會議或親屬會
    議未於一個月內選定遺產管理人者，利害關係人或檢察官得
    聲請法院選任遺產管理人，並由法院依公示催告程序，定六
    個月以上之期限，公告繼承人，命其於期限內承認繼承；又
    被繼承人之所有繼承人均拋棄其繼承權者，亦準用關於無人
    承認繼承之規定，民法第1177條、第1178條第2 項、第1176
    條第6 項分別定有明文。
二、本件聲請意旨略以：被繼承人甲○○於民國94年10月21日以
    其所有位於台北縣板橋市○○街48號6 樓之房地1 筆，設定
    新台幣720 萬元之最高限額抵押權，並於94年10月25日，與
    聲請人簽定600 萬元之房屋借款約定書，被繼承人甲○○除
    於94年10月25日一次動用外，並陸續使用雙方約定之透支額
    度，惟被繼承人於96年5 月4 日死亡，其第二、三順位繼承
    人均拋棄繼承權，其無第一順位繼承人，第四順位繼承人皆
    已歿，聲請人於96年9 月21日寄發存證信函，通知被繼承人
    之第二、三順位繼承人召開親屬會議，而其親屬曾議並未於
    一個月內選定遺產管理人，致聲請人對上開遺產無法行使權
    利，為確保聲請人之權利，懇請鈞院依法指定被繼承人甲○
    ○之遺產管理人等語。
三、本件聲請人主張上開之事實，業據其提出被繼承人甲○○之
    除戶戶籍謄本、他項權利證明書、抵押權設定契約書、其他
    約定事項、房屋借款約定書、交易明細查詢表、存摺戶全部
    資料查詢單、96年8 月17日板院輔家科春吟字第41638 號函
    、被繼承人甲○○之內外祖父母之除戶戶籍謄本等件為證，
    復經聲請人之非訟代理人丙○○到庭陳述明確，是認該聲請
    人主張被繼承人之繼承人均已拋棄繼承或死亡，已無繼承人
    之事，堪信為真實。從而，聲請人以債權人之利害關係人身
    分聲請選任被繼承人甲○○之遺產管理人，核與首揭規定尚
    無不合。
四、按國有財產局係依國有財產法第9 條設立之機關，依法綜理
    國有財產事務，而所謂國有財產，係指國家依據法律規定或
    基於權利行使，或由於預算支出，或由於接受捐贈所取得之
    財產，又該法所指之權利，則係指地上權、地役權、典權、
    抵押權、礦業權、專利權、著作權、商標權及其他財產上之
    權利而言，此觀國有財產法第2 條第1 項、第3 條第1 項第
    4 款規定自明，是國家「依據法律規定．．．所取得之財產
    」、「財產上之權利」，均屬國有財產之範圍，而為國有財
    產局職掌之業務範圍。而民法第1185條無人承認繼承之賸餘
    財產，歸屬國庫之規定，賦予國庫對於將來遺產之歸屬有期
    待權（參見院字第2213號解釋意旨），解釋上應屬上開國有
    財產法所定依據法律規定取得之財產權之一種，故法院通知
    國有財產局有此種國家依法應得之期待權時，國有財產局依
    國有財產法之職掌，即應積極辦理。
五、經查，本件被繼承人甲○○死亡後，其繼承人均拋棄繼承或
    死亡，無人得以繼承被繼承人之遺產等情，既如前述，本院
    審酌被繼承人甲○○尚有遺產亟待管理，若無人繼承勢將影
    響聲請人之權利等情，且被繼承人之繼承人宋連、張雪紅
    、宋佩諭、宋婉鈴均已具狀陳明並無意願擔任遺產管理人，
    此有陳報狀4 件為憑，另依前開司法院之解釋及國有財產法
    之規定，並斟酌遺產管理人之職務，依民法第1179條之規定
    ，其程序相當複雜，任務頗為繁重，為期程序之公正、公信
    起見，本院認選任財政部國有財產局台灣北區辦事處為該被
    繼承人甲○○遺產管理人，應屬適當，爰依法裁定如主文。
六、至被繼承人之繼承人既均拋棄繼承，其遺產依民法第1176條
    第6 項準用關於無人承認繼承之規定，依同法第1185條規定
    ，於清償債權並交付遺贈物後，如有賸餘，應歸屬國庫。
七、依非訟事件法第21條第2 項，民事訴訟法第78條、第95條，
    裁定如主文。
中　　華　　民　　國　　96　　年　　12　　月　　17　　日
                  家事法庭  法　官  葉靜芳
以上正本證明與原本無異。
如不服本裁定應於送達後10日內向本院提出抗告狀（須附繕本）
。
中　　華　　民　　國　　96　　年　　12　　月　　17　　日
                            書記官　鄒秀珍
